ACORDAO-COMPLETO-2391483

ACÓRDÃO 8033/2020 ATA 25/2020 - SEGUNDA CÂMARA

VISTOS, relatados e discutidos estes autos de tomada de contas instaurada em desfavor de ex-Prefeitos de Rondon do Pará (PA) , o Sr. Edilson Oliveira Pereira, mandatos entre 2005 e 2008, de 17/10/2014 a 3/11/2014 e de 31/12/2014 a 2016, o Sr. Olávio Silva Rocha, mandato de 2009 a 16/9/2010, e a Sra. Shirley Cristina de Barros Malcher, mandatos de 17/9/2010 a 31/12/2012 e de 20013 a 15/10/2014; e da empresa Ricce Construções Ltda., em razão de irregularidades na aplicação de recursos destinados à execução do Termo de Compromisso PAC 1161/08 firmado entre o município e a Fundação Nacional de Saúde (Funasa) , haja vista a inexecução parcial do objeto e a ausência de aplicação de recursos no mercado financeiro,
ACORDAM os Ministros do Tribunal de Contas da União, reunidos em Sessão da Segunda Câmara, diante das razões expostas pelo Relator, em:	
9.1 considerar revéis os responsáveis Olávio Silva Rocha, Shirley Cristina de Barros Malcher e Ricce Construções Ltda., para todos os efeitos, dando-se prosseguimento ao processo, com fulcro no art. 12, § 3º, da Lei 8.443, de 16 de julho de 1992;
9.2 excluir o nome do Sr. Edilson Oliveira Pereira do rol de responsáveis;
9.3 julgar irregulares, nos termos dos arts. 1º, inciso I, 16, inciso III, alíneas "b" e "c", da Lei nº  8.443, de 1992, c/c os arts. 19 e 23, inciso III, da mesma lei, as contas dos responsáveis Olávio Silva Rocha, Shirley Cristina de Barros Malcher, e Ricce Construções Ltda., condenando-os ao pagamento das importâncias discriminadas, atualizadas monetariamente e acrescidas dos juros de mora calculados a partir das datas discriminadas até a data da efetiva quitação do débito, fixando-lhes o prazo de quinze dias, para que comprovem o recolhimento das referidas quantias aos cofres do Tesouro Nacional, nos termos do art. 23, inciso III, alínea "a", da Lei nº  8.443, de 1992;  
9.3.1 débito atribuído ao Sr.  Olávio Silva Rocha:
	Valor original (R$) 
	Data da Ocorrência

	2.798,12
	15/10/2009

9.3.2 débito atribuído ao Sr. Olávio Silva Rocha, em solidariedade com a empresa Ricce Construções Ltda.:
	Valor original  (R$) 
	Débito/Credito
	Data da Ocorrência

	3.227,06
	D
	21/12/2009

	111,00
	D
	12/2/2010

	20.595,42
	D
	27/4/2010

	6.652,65
	D
	27/5/2010

	148,20
	D
	10/8/2010

	12.205,50
	C
	11/4/2012

9.3.3 débito atribuído à Sra. Shirley Cristina de Barros Malcher, em solidariedade com a empresa Ricce Construções Ltda. 
	Valor original  (R$) 
	Débito/Credito
	Data da Ocorrência

	10.669,57
	D
	11/2/2011

	1.688,72
	D
	23/3/2011

	116.859,50
	D
	19/5/2011

	12.205,50
	C
	11/4/2012

9.4 aplicar individualmente aos responsáveis Olávio Silva Rocha, Shirley Cristina de Barros Malcher e Ricce Construções Ltda., a multa prevista no art. 57 da Lei nº  8.443, de 1992, c/c o art. 267 do Regimento Interno, nos valores discriminados, fixando-lhes o prazo de quinze dias, a contar da notificação, para que comprovem, nos termos do art. 214, inciso III, alínea "a", do Regimento Interno, o recolhimento das dívidas aos cofres do Tesouro Nacional, atualizada monetariamente desde a data deste acórdão até a do efetivo recolhimento, se paga após o vencimento, na forma da legislação em vigor;
9.4.1 aplicar ao Sr. Olávio Silva Rocha multa no valor de R$ 5.000,00 (cinco mil reais) ;
9.4.2 aplicar à Sra. Shirley Cristina de Barros Malcher multa no valor de R$ 13.000,00 (treze mil reais) ;
9.4.3 aplicar à empresa Ricci Construções Ltda. multa no valor de R$ 20.000,00 (vinte mil reais) ;
9.5 autorizar, desde logo, a cobrança judicial das dívidas, caso não atendidas as notificações, na forma do disposto no art. 28, inciso II, da Lei nº 8.443, de 1992;
9.6 autorizar, desde logo, se requerido, com fundamento no art. 28, inciso I, da Lei nº  8.443, de 1992, c/c o art. 217, §§ 1º e 2º do Regimento Interno, o parcelamento das dívidas referidas nos itens 9.3 e 9.4 em até 36 parcelas, incidindo, sobre cada parcela, corrigida monetariamente, os correspondentes acréscimos legais, fixando-lhes o prazo de quinze dias, a contar do recebimento da notificação, para comprovarem o recolhimento da primeira parcela, e de trinta dias, a contar da parcela anterior, para comprovar os recolhimentos das demais parcelas, devendo incidir, sobre cada valor mensal da dívida referida no item 9.3 os juros de mora devidos, na forma prevista na legislação em vigor, alertando os responsáveis de que a falta de comprovação do recolhimento de qualquer parcela importará o vencimento antecipado do saldo devedor, nos termos do § 2º do art. 217 do Regimento Interno;
9.7 dar ciência deste acórdão aos responsáveis e ao Fundo Nacional de Desenvolvimento da Educação, informando-lhes de que seu inteiro teor, e o relatório e o voto que o precedem, podem ser acessados em www.tcu.gov.br/acordaos;
9.8 encaminhar cópia deste acórdão à Procuradoria da República no Estado do Pará, informando-lhe de que seu inteiro teor, e o relatório e o voto que o precedem, podem ser acessados em www.tcu.gov.br/acordaos.

Tomada de contas especial em razão da não aprovação da prestação de contas devido às irregularidades na execução física financeira e documental do convênio que teve por objeto execução de sistemas de abastecimento de água em ruas da sede e comunidades/agrovilas rurais de Rondon do Pará (PA).

Segunda Câmara

Município de Rondon do Pará (PA).

3. Responsáveis: Edilson Oliveira Pereira (CPF XXX.181.092-XX); Olávio Silva Rocha (CPF XXX.345.106-XX); Ricce Construções Ltda. (CNPJ 08.251.647/0001-06); Shirley Cristina de Barros Malcher (CPF XXX.809.482-XX).

13.1. Ministros presentes: Ana Arraes (Presidente), Augusto Nardes, Aroldo Cedraz e Raimundo Carreiro (Relator).
13.2. Ministros-Substitutos presentes: Marcos Bemquerer Costa e André Luís de Carvalho.

ACORDAO-COMPLETO-2528459

Acórdão de Relação 992/2022 - Segunda Câmara

Acórdão de Relação

ACORDAO-COMPLETO-2424756

Acórdão de Relação 8812/2020 - Segunda Câmara

RAIMUNDO CARREIRO

Trata-se de Tomada de Contas Especial, instaurada pela Fundação Nacional de Saúde (Funasa) , em desfavor dos seguintes responsáveis, na qualidade de Prefeitos de Rondon do Pará (PA) , o Sr. Edilson Oliveira Pereira, mandatos entre 2005 e 2008, de 17/10/2014 a 3/11/2014 e de 31/12/2014 a 2016, o Sr. Olávio Silva Rocha, mandato de 2009 a 16/9/2010, e a Sra. Shirley Cristina de Barros Malcher, mandatos 17/9/2010 a 31/12/2012 e 20013 a 15/10/2014, em razão de irregularidades na execução do TC/PAC 1161/08 (peça 1, p. 67/68) , firmado entre o município e a Funasa, por ter executado apenas parcialmente obra objeto do ajuste (em 12,56%) , de não ter aplicado os recursos recebidos no mercado financeiro, e de não ter comprovado da posse/domínio dos terrenos onde se instalaram das obras previstas.
 O objeto do termo de compromisso era a execução de sistemas de abastecimento de água (SAA) em ruas da sede e de comunidades/agrovilas rurais do município, orçados em R$ 2.600.000,00, a cargo da União, mais R$ 136,842,11, a título de contrapartida. O ajuste vigorou entre 31/12/2008 e 8/6/2011 e sua prestação de contas final estava prevista para 7/8/2011. Os recursos federais foram liberados ao longo dos mandatos do Sr. Olávio Silva Rocha e da Sra. Shirley Cristina de Barros Malcher.
A FASE INTERNA
O tomador de contas apresentou suas conclusões à peça 10, p. 136/149. Constatou que a ausência de comprovação da titularidade dos terrenos onde se instalaram as obras resulta em débito no valor total efetivamente transferido subtraído do valor devolvido à Funasa (R$ 12.208,59) , resultando em dívida de R$ 2.597.119,14 (peça 10, p. 142) . Além dessa irregularidade, registrou que o objeto havia sido executado apenas parcialmente, em 87,12%. Concluiu que o prejuízo era da responsabilidade dos Srs. Edilson Oliveira Pereira, Olávio Silva Rocha e Shirley Cristina de Barros Malcher, já mencionados.
A Controladoria-Geral da União (CGU) apresentou o relatório de auditoria de peça 10, p. 184/187. Registrou que a responsabilização do Sr. Edilson Oliveira Pereira seria indevida, uma vez que ele não teria praticado atos de gestão dos recursos. A Súmula 230 do deste Tribunal não seria aplicável no caso deste ex-Prefeito, dado que trata da apresentação da prestação de contas pelo prefeito sucessor, que, no caso, seria a Sra. Shirley Cristina de Barros Malcher. No entanto, em homenagem aos princípios da celeridade administrativa e da economia processual, considerando que o rol de responsáveis poderia ser revisto na fase externa da TCE, acompanhou o parecer do Tomador de Contas. Certificou a irregularidade das contas em apreciação (peça 10, p.188) , tendo a autoridade ministerial competente atestado haver tomado conhecimento de suas conclusões (peça 10, p. 190) .
O EXAME PRELIMINAR
O disposto no art. 10 da IN n.º 71, de 2012 foi observado, uma vez que constam dos autos os documentos elencados no referido dispositivo normativo que se enquadram ao caso vertente e que possibilitam a análise do mérito da questão em debate e o amplo exercício do contraditório e do direito de defesa.
A CITAÇÃO
A Secretaria de Controle Externo no Estado do Pará (Secex-PA) , que agiu inicialmente no processo, entendeu que caberia diligência para averiguar se haveria a comprovação de que as terras onde foram instaladas as obras seriam do município. Com as respostas à diligência, a unidade técnica entendeu elidida a irregularidade documental do processo. Por isso, afastou o Sr. Edilson Oliveira Pereira do polo passivo dessa TCE e incluiu a empresa responsável pela obra, Ricce Construções Ltda.
Foram então chamados nos autos os demais responsáveis arrolados pelo tomador de contas nos termos propostos na instrução de peça 35, cujo excerto apresento.
31.	Ante os fatos expostos, submetemos os autos à apreciação superior, propondo:
	I) citar o Sr. Olávio Silva Rocha, CPF XXX.345.106-XX, na condição de ex-prefeito municipais de Rondon do Pará (PA) , mandato 2009 a 16/9/2010, e responsável pela gestão do Termo de Compromisso/Programa de Aceleração do Crescimento (TC/PAC) 1161/08, Siafi 649006, com fundamento nos arts. 10, § 1°, e 12, incisos I e II, da Lei 8.443/1992 c/c o art. 202, incisos I e II, do RI/TCU, para que, no prazo de 15 dias, apresente alegações de defesa e/ou recolha aos cofres da Fundação Nacional de Saúde (Funasa) , a quantia a seguir, atualizada monetariamente a partir das respectivas datas até a data do efetivo recolhimento e abatendo-se valores acaso já satisfeitos, nos termos da legislação vigente, em razão da seguinte ocorrência:
	a) Irregularidade 1: não comprovação da boa e regular aplicação dos recursos repassados a conta do TC/PAC 1161/08, em razão da não aplicação no mercado financeiro, no período 18/8/2009 a 14/10/2009, da primeira parcela (R$ 542.000,00) daquele TC/PAC, dado que não houve execução de despesas naquele período, com débito de R$ 2.798,12, a partir de 15/10/2009;
	b) Conduta ilícita do ex-prefeito Olávio Silva Rocha: deixar de aplicar no mercado financeiro, no período de 18/8/2009 a 14/10/2009, os recursos da primeira parcela do TC/PAC 1168/08, quando devia fazê-lo para preservar aquele patrimônio público: 
	c) Dispositivos infringidos: Constituição Federal (art. 70, parágrafo único) , Lei 8.443/1992 (Art. 8º) , Decreto 93.872/1986 (art. 66) , Decreto-lei 200/1967 (art. 93) , Portaria Interministerial MP/MF/MCT 127/2008 (arts. 56) , Cláusula Quarta do TC/PAC 1168/08;
	d) Valor do débito: 
	Valor original (R$) 
	Data da Ocorrência

	2.798,12
	15/10/2009

            	       Valor atualizado até 29/1/2019, sem juros: R$ 4.781,15 (peça 32) 
	II) citar o Sr. Olávio Silva Rocha, CPF XXX.345.106-XX, na condição de ex-prefeito municipais de Rondon do Pará (PA) , mandato 2009 a 16/9/2010, e responsável pela gestão do Termo de Compromisso/Programa de Aceleração do Crescimento (TC/PAC) 1161/08, Siafi 649006, e a empresa executora daquele ajuste, a Ricce Construções Ltda., CNPJ 08.251.647/0001-06, com fundamento nos arts. 10, § 1°, e 12, incisos I e II, da Lei 8.443/1992 c/c o art. 202, incisos I e II, do RI/TCU, para que, no prazo de 15 dias, apresentem alegações de defesa e/ou recolham, solidariamente, aos cofres da Fundação Nacional de Saúde (Funasa) , a quantia a seguir, atualizada monetariamente a partir das respectivas datas até a data do efetivo recolhimento e abatendo-se valores acaso já satisfeitos, nos termos da legislação vigente, em razão da seguinte ocorrência:
		a) Irregularidade 2: não comprovação da boa e regular aplicação dos recursos repassados a conta do TC/PAC 1161/08, pela inexecução parcial do objeto, em decorrência da não aplicação/não execução ou da aplicação/execução fora das especificações técnica de bens e serviços da planilha orçamentária do ajuste, previstos no plano de trabalho proposto, conforme discriminação tabela 1 da instrução do TCU de 29/1/2019, com pagamento e recebimento dos valores daqueles materiais não entregues ou entregues fora das especificações técnicas, considerando-se para o débito os valores daquela tabela 1 equivalente aos recursos federais repassados (parágrafos 21.1 a 21.3 da instrução do TCU de 29/1/2019) ; 
	b.1) Conduta ilícita do ex-prefeito Olávio: executar parcialmente o objeto do TC/PAC 1161/08, permitindo a não aplicação ou aplicação fora das especificações técnica de bens e serviços da planilha orçamentária do Contrato Administrativo 208/2009, firmado entre a Prefeitura Municipal de Rondon do Pará (PA) e a empresa Ricce Construções Ltda., pagando àquela empresa contratada e executora do termo de compromisso por bens e serviços não entregues ou entregues fora das especificações técnicas no âmbito daquele contrato;
	b.2) Conduta ilícita da empresa Ricce Construções Ltda.: executar parcialmente o objeto do Contrato Administrativo 208/2009, firmado pela empresa com a Prefeitura Municipal de Rondon do Pará (PA) , construindo o objeto do TC/PAC 1161/08 com a não aplicação/execução ou aplicação/execução fora das especificações técnicas na planilha orçamentária contratada, recebendo por bens e serviços não entregues ou entregues fora das especificações técnicas no âmbito daquele contrato;
	c) Dispositivos infringidos: Constituição Federal (art. 70, parágrafo único) , Lei 8.443/1992 (Art. 8º) , Decreto 93.872/1986 (art. 66) , Decreto-lei 200/1967 (art. 93) , Lei 8.666/1993 (art. 66) , Portaria Interministerial MP/MF/MCT 127/2008 (arts. 56 a 58) , Cláusula Terceira, Sexta, Sétima e Nona do Contrato Administrativo 208/2009 e Cláusula Primeira e Terceira do TC/PAC 1161/08;
		d) Valor do débito (solidário) : 	
	Valor original  (R$) 
	D/C (*) 
	Data da Ocorrência

	3.227,06
	D
	21/12/2009

	111,00
	D
	12/2/2010

	20.595,42
	D
	27/4/2010

	6.652,65
	D
	27/5/2010

	148,20
	D
	10/8/2010

	12.205,50
	C
	11/4/2012

            	Valor atualizado até 29/1/2019, sem juros: R$ 32.906,81 (peça 33) ; (*) débito/crédito       
	III) citar a Sra. Shirley Cristina de Barros Malcher, CPF XXX.809.482-XX, na condição de ex-prefeita do municipal de Rondon do Pará (PA) , mandatos de 17/9/2010 a 31/12/2012 e 20013 a 15/10/2014, e responsável pela gestão do Termo de Compromisso/Programa de Aceleração do Crescimento (TC/PAC) 1161/08, Siafi 649006, e a empresa executora daquele ajuste, a Ricce Construções Ltda., CNPJ 08.251.647/0001-06, com fundamento nos arts. 10, § 1°, e 12, incisos I e II, da Lei 8.443/1992 c/c o art. 202, incisos I e II, do RI/TCU, para que, no prazo de 15 dias, apresentem alegações de defesa e/ou recolham, solidariamente, aos cofres da Fundação Nacional de Saúde (Funasa) , a quantia a seguir, atualizada monetariamente a partir das respectivas datas até a data do efetivo recolhimento e abatendo-se valores acaso já satisfeitos, nos termos da legislação vigente, em razão da seguinte ocorrência:
	a) Irregularidade 3: não comprovação da boa e regular aplicação dos recursos repassados a conta do TC/PAC 1161/08, pela inexecução parcial do objeto, em decorrência da não aplicação/não execução ou da aplicação/execução fora das especificações técnica de bens e serviços da planilha orçamentária do ajuste, previstos no plano de trabalho proposto, conforme discriminação tabela 2 da instrução do TCU de 29/1/2019, com pagamento e recebimento dos valores daqueles materiais não entregues ou entregues fora das especificações técnicas, considerando-se para o débito os valores daquela tabela 1 equivalente aos recursos federais repassados (parágrafos 22.1 a 22.3 da instrução do TCU de 29/1/2019) ; 
	b.1) Conduta ilícita da ex-prefeita Shirley: executar parcialmente o objeto do TC/PAC 1161/08, permitindo a não aplicação e aplicação fora das especificações técnica de bens e serviços da planilha orçamentária do Contrato Administrativo 208/2009, firmado entre a Prefeitura Municipal de Rondon do Pará (PA) e a empresa Ricce Construções Ltda., pagando àquela empresa contratada e executora do termo de compromisso por bens e serviços não entregues ou entregues fora das especificações técnicas no âmbito daquele contrato;
	b.2) Conduta ilícita da empresa Ricce Construções Ltda.: executar parcialmente o objeto do Contrato Administrativo 208/2009, firmado pela empresa com a Prefeitura Municipal de Rondon do Pará (PA) , construindo o objeto do TC/PAC 1161/08 com a não aplicação/execução ou aplicação/execução fora das especificações técnicas na planilha orçamentária contratada, recebendo por bens e serviços não entregues ou entregues fora das especificações técnicas no âmbito daquele contrato;
	c) Dispositivos infringidos: Constituição Federal (art. 70, parágrafo único) , Lei 8.443/1992 (Art. 8º) , Decreto 93.872/1986 (art. 66) , Decreto-lei 200/1967 (art. 93) , Lei 8.666/1993 (art. 66) , Portaria Interministerial MP/MF/MCT 127/2008 (arts. 56 a 58) , Cláusula Terceira, Sexta, Sétima e Nona do Contrato Administrativo 208/2009 e Cláusula Primeira e Terceira do TC/PAC 1161/08;
		d) Valor do débito (solidário) : 	
	Valor original  (R$) 
	D/C (*) 
	Data da Ocorrência

	10.669,57
	D
	11/2/2011

	1.688,72
	D
	23/3/2011

	116.859,50
	D
	19/5/2011

	12.205,50
	C
	11/4/2012

	Valor atualizado até 29/1/2019, sem juros: R$ 182.170,22 (peça 34) ; (*) débito/crédito       
A ANÁLISE DE MÉRITO 
A seguir, com fundamento no art. 1º, § 3º, inciso I, da Lei nº 8.443/92, transcrevo excerto do exame da matéria tratada nos autos levado a efeito pela Secretaria de Controle Externo de Tomada de Contas Especial (SecexTCE) , que herdou este processo, à peça 55, ratificado pelo titular da unidade técnica à peça 57.
EXAME TÉCNICO
Da validade das notificações 
15.	Preliminarmente, cumpre tecer breves considerações sobre a forma como são realizadas as comunicações processuais no TCU. A esse respeito, destacam-se o art. 179, do Regimento Interno do TCU (Resolução 155, de 4/12/2002) e o art. 4º, inciso III, § 1º, da Resolução TCU 170, de 30 de junho de 2004, in verbis:
Art. 179. A citação, a audiência ou a notificação, bem como a comunicação de diligência, farse-ão:
I - mediante ciência da parte, efetivada por servidor designado, por meio eletrônico, fac-símile, telegrama ou qualquer outra forma, desde que fique confirmada inequivocamente a entrega da comunicação ao destinatário;
II - mediante carta registrada, com aviso de recebimento que comprove a entrega no endereço do destinatário;
III - por edital publicado no Diário Oficial da União, quando o seu destinatário não for localizado
 (...) 
Art. 3º As comunicações serão dirigidas ao responsável, ou ao interessado, ou ao dirigente de órgão ou entidade, ou ao representante legal ou ao procurador constituído nos autos, com poderes expressos no mandato para esse fim, por meio de:
I - correio eletrônico, fac-símile ou telegrama;
II - servidor designado;
III - carta registrada, com aviso de recebimento;
IV - edital publicado no Diário Oficial da União, quando o seu destinatário não for localizado, nas hipóteses em que seja necessário o exercício de defesa".
Art. 4º. Consideram-se entregues as comunicações:
I - efetivadas conforme disposto nos incisos I e II do artigo anterior, mediante confirmação da ciência do destinatário;
II - realizadas na forma prevista no inciso III do artigo anterior, com o retorno do aviso de recebimento, entregue comprovadamente no endereço do destinatário;
III - na data de publicação do edital no Diário Oficial da União, quando realizadas na forma prevista no inciso IV do artigo anterior.
§ 1º O endereço do destinatário deverá ser previamente confirmado mediante consulta aos sistemas disponíveis ao Tribunal ou a outros meios de informação, a qual deverá ser juntada ao respectivo processo.
 (...) 
16.	Bem se vê, portanto, que a validade da citação via postal não depende de que o aviso de recebimento seja assinado pelo próprio destinatário da comunicação, o que dispensa, no caso em tela, a entrega do AR em "mãos próprias". A exigência da norma é no sentido de o Tribunal verificar se a correspondência foi entregue no endereço correto, residindo aqui a necessidade de certeza inequívoca. 
17.	Não é outra a orientação da jurisprudência do TCU, conforme se verifica dos julgados a seguir transcritos:
São válidas as comunicações processuais entregues, mediante carta registrada, no endereço correto do responsável, não havendo necessidade de que o recebimento seja feito por ele próprio (Acórdão 3648/2013-TCU-Segunda Câmara, Relator Ministro JOSÉ JORGE) ;
É prescindível a entrega pessoal das comunicações pelo TCU, razão pela qual não há necessidade de que o aviso de recebimento seja assinado pelo próprio destinatário. Entregandose a correspondência no endereço correto do destinatário, presume-se o recebimento da citação. (Acórdão 1019/2008-TCU-Plenário, Relator Ministro BENJAMIN ZYMLER) ;
As comunicações do TCU, inclusive as citações, deverão ser realizadas mediante Aviso de Recebimento - AR, via Empresa Brasileira de Correios e Telégrafos, bastando para sua validade que se demonstre que a correspondência foi entregue no endereço correto. (Acórdão 1526/2007-TCU-Plenário, Relator Ministro AROLDO CEDRAZ) .
18.	A validade do critério de comunicação processual do TCU foi referendada pelo Supremo Tribunal Federal, nos termos do julgamento do MS-AgR 25.816/DF, por meio do qual se afirmou a desnecessidade da ciência pessoal do interessado, entendendo-se suficiente a comprovação da entrega do "AR" no endereço do destinatário:
EMENTA: AGRAVO REGIMENTAL. MANDADO DE SEGURANÇA. DESNECESSIDADE DE INTIMAÇÃO PESSOAL DAS DECISÕES DO TRIBUNAL DE CONTAS DA UNIÃO. ART. 179 DO REGIMENTO INTERNO DO TCU. INTIMAÇÃO DO ATO IMPUGNADO POR CARTA REGISTRADA, INICIADO O PRAZO DO ART. 18 DA LEI nº 1.533/51 DA DATA CONSTANTE DO AVISO DE RECEBIMENTO. DECADÊNCIA RECONHECIDA. AGRAVO IMPROVIDO.
O envio de carta registrada com aviso de recebimento está expressamente enumerado entre os meios de comunicação de que dispõe o Tribunal de Contas da União para proceder às suas intimações.
O inciso II do art. 179 do Regimento Interno do TCU é claro ao exigir apenas a comprovação da entrega no endereço do destinatário, bastando o aviso de recebimento simples.
19.	No caso vertente, a citação de cada um dos responsáveis se deu em endereços provenientes de pesquisas de endereços realizadas pelo TCU (vide parágrafo 12 acima) , de forma bastante zelosa, porquanto, os ofícios foram encaminhados para os endereços constantes nos sistemas CPF e CNPJ da Receita, ficando a entrega dos ofícios citatórios nos endereços da Sra. Shirley Cristina de Barros Malcher e do Sr. Olávio Silva Rocha comprovada. Quanto à empresa Ricce Construções Ltda., diante do insucesso em realizar sua citação por oficio, foi promovida a citação via edital publicado no DOU.
20.	Nos processos do TCU, a revelia não leva à presunção de que seriam verdadeiras todas as imputações levantadas contra os responsáveis, diferentemente do que ocorre no processo civil, em que a revelia do réu opera a presunção da verdade dos fatos narrados pelo autor. Dessa forma, a avaliação da responsabilidade do agente não pode prescindir da prova existente no processo ou para ele carreada. 
21.	Ao não apresentar sua defesa, os responsáveis deixaram de produzir prova da regular aplicação dos recursos sob sua responsabilidade, em afronta às normas que impõem aos gestores públicos a obrigação legal de, sempre que demandados pelos órgãos de controle, apresentar os documentos que demonstrem a correta utilização das verbas públicas, a exemplo do contido no art. 93 do Decreto-Lei 200/67: "Quem quer que utilize dinheiros públicos terá de justificar seu bom e regular emprego na conformidade das leis, regulamentos e normas emanadas das autoridades administrativas competentes." 
22.	Mesmo as alegações de defesa não sendo apresentadas, considerando o princípio da verdade real que rege esta Corte, procurou-se buscar, em manifestações dos responsáveis na fase interna desta Tomada de Contas Especial, se havia algum argumento que pudesse ser aproveitado a seu favor. 
23.	A empresa Ricce Construções Ltda. não se manifestou na fase interna, não havendo, assim, nenhum argumento que possa vir a ser analisado e posteriormente servir para afastar as irregularidades apontadas.
24.	Em relação ao Sr. Olávio Silva Rocha, conforme análise realizada na instrução anterior (peça 35) , as irregularidades que lhes foram imputadas foram: a) não comprovação da boa e regular aplicação dos recursos repassados a conta do TC/PAC 1161/08, em razão da não aplicação no mercado financeiro, no período 18/8/2009 a 14/10/2009, da primeira parcela (R$ 542.000,00) daquele TC/PAC, dado que não houve execução de despesas naquele período, com débito de R$ 2.798,12, a partir de 15/10/2009; b) não comprovação da boa e regular aplicação dos recursos repassados a conta do TC/PAC 1161/08, pela inexecução parcial do objeto, em decorrência da não aplicação/não execução ou da aplicação/execução fora das especificações técnica de bens e serviços da planilha orçamentária do ajuste, previstos no plano de trabalho proposto, conforme discriminação tabela 1 da instrução do TCU de 29/1/2019, com pagamento e recebimento dos valores daqueles materiais não entregues ou entregues fora das especificações técnicas, considerando-se para o débito os valores daquela tabela 1 equivalente aos recursos federais repassados (parágrafos 21.1 a 21.3 da instrução do TCU de 29/1/2019) . 
25.	Já quanto à Sra. Shirley Cristina de Barros Malcher, foi imputada a ela a não comprovação da boa e regular aplicação dos recursos repassados a conta do TC/PAC 1161/08, pela inexecução parcial do objeto, em decorrência da não aplicação/não execução ou da aplicação/execução fora das especificações técnica de bens e serviços da planilha orçamentária do ajuste, previstos no plano de trabalho proposto, conforme discriminação tabela 2 da instrução do TCU de 29/1/2019, com pagamento e recebimento dos valores daqueles materiais não entregues ou entregues fora das especificações técnicas, considerando-se para o débito os valores daquela tabela 1 equivalente aos recursos federais repassados (parágrafos 22.1 a 22.3 da instrução do TCU de 29/1/2019) .
26.	O Sr. Olávio Silva Rocha compareceu aos autos quando notificado pela Funasa ainda na fase interna (peça 9, p. 68-71) . Alegou, em suma, 	que a mudança de localidade da realização da obra não afetou o plano de trabalho e não causou danos ao erário, pois a população do município foi beneficiada. Não há qualquer argumento sobre a não aplicação dos recursos no mercado financeiro.
27.	Já a Sra. Shirley Cristina de Barros Malcher compareceu em diversas oportunidades (peça 8, p. 128, peça 9, p. 72-73, peça 10, p. 22-25) , argumentando sempre que não havia dado causa para a alteração do plano de trabalho, que teria sido autorizada na gestão de seu antecessor:
 (...) a pendência originária que enseja o descumprimento do objeto total do convênio, (troca de local no plano de trabalho da Vila Santa Helena para a Vila da Paz) , foi originária da primeira fase, realizada pelo gestor anterior, então, todavia, não dei causa para distorção do convênio, realizei com afinco e orientada pela equipe técnica da prefeitura, traduzi na integra o plano de trabalho dentro do período da etapa em que tive à frente da gestão municipal, e confirmado no relatório de acompanhamento do convênio, assim sempre buscando atender a legalidade (peça 9, p. 72) .
28.	Como se verifica, os ex-prefeitos defenderam na fase interna que a mudança no plano de trabalho não afetava o alcance dos objetivos. Essa mudança consistia na execução de serviços na Vila da Paz com recursos previstos para a obra do SAA da Vila Santa Helena, que levou à impugnação dos valores pela Funasa, conforme Parecer Técnico Diesp-PA 286/2015 (peça 9, p. 177-189) e os Pareceres Financeiros 4/2016 (peça 9, p. 195-211) e 38/2016 (peça 10, p. 57) .
29.	Ocorre que, após exame técnico, concluiu-se que a inexecução parcial do objeto, para ambos os gestores, ocorreu devido à realização de serviços executados fora da especificação técnica, e não devido à mudança realizada no plano de trabalho, conforme narrado na instrução do TCU de 29/1/2019 (peça 35) :
15.	Frise-se que em relação à execução física, as prestações de contas parciais aprovadas e as fiscalizações in loco da Diesp-PA mostraram que as obras estiveram sempre em bom andamento, em compatibilidade com os recursos federais repassados, com atendimento ao plano de trabalho proposto, exceto quanto ao SAA da Comunidade Vila Helena. As obras nessa localidade foram previstas no plano de trabalho, mas verificou-se na execução que os equipamentos destinados ao seu sistema de abastecimento de água já existiam. Por conseguinte, os recursos correspondentes (R$ 195.563,73) foram destinados para ampliar o SAA na Comunidade Vila da Paz, sem autorização prévia da Funasa e sem a apresentação posterior do documento de Anotação de Responsabilidade Técnica (ART) daquela modificação.
15.1.	Como consequência, a Diesp-PA não considerou a execução daquele recurso remanejado para comunidade Vila da Paz no cômputo geral da obra do TC/PAC 1161/08, redundando que a obra acabou atingindo 87,44% de comprovada execução física, resultado da comprovada aplicação de         R$ 2.393.078,45 diante de recursos totais da obra previstos para R$ 2.736.842,06 (peça 3, p. 37-44, peça 4, p. 56-61, 64-65, 98, 101, 110-117, 134-135 e peça 9, p. 187) .
15.2.	No caso em tela, houve o aproveitamento do que foi executado em benefício da comunidade de Vila da Paz. Desse modo, majora-se a execução física da obra para 94,59%, pois acrescenta-se ao resultado executado da obra o valor remanejado para aquela agrovila (R$ 195.563,73) , com a execução comprovada da obra no montante de R$. 2.588.642,18, com débito de R$ 168.370,66.
16.	Neste sentido, a inexecução parcial da obra correspondeu a bens e serviços da planilha orçamentária não aplicados/executados ou aplicados/executados fora das especificações técnica, ao longo da construção dos SAAs, com débito de R$ 168.370,66, levantado pelo setor financeiro da Funasa e pelas fiscalizações in loco da Diesp-PA, principalmente pelo Parecer Técnico Diesp 138/2015 e 286/2015 e Parecer Financeiro 4/2016, tomando-se como base o plano de trabalho proposto, a planilha orçamentária anexa ao Contrato Administrativo 208/2009, firmado pela administração municipal com a empresa executora, boletins de medição e prestações de contas apresentadas pela Compromissária (peça 8, p. 207-215; peça 9, p. 177-189 e 195-211; peça 1, p. 81-82, 84-91 e peça 2, p. 139-203; peça 2, p. 83-202 e peça 3, p. 3-32) .
17.	Frise-se que em casos como este, em que o objeto não foi concluído, a responsabilização dos gestores pela inexecução parcial deve se limitar ao valor correspondente à fração não concretizada do objeto, desde que a parte realizada possa, de alguma forma, trazer algum benefício para a comunidade envolvida ou para o alcance dos objetivos do ajuste.
18.	No caso em tela, houve o aproveitamento do que foi executado em benefício da comunidade. Não se deve promover a responsabilização pela totalidade do valor do convênio, o que caracterizaria o enriquecimento sem causa da administração. O valor do débito decorrente da inexecução deve, pois, corresponder apenas à fração não realizada do objeto ou que foi construída com materiais fora das especificações do plano de trabalho aprovado. (Grifo nosso) 
30.	Assim, não há argumentos apresentados pelos ex-prefeitos na fase interna capazes de afastar as irregularidades levantadas por este Tribunal, pelo que se mantém o débito imputado aos responsáveis.
31.	Vale ressaltar que a pretensão punitiva do TCU, conforme Acórdão 1441/2016-TCU-Plenário, que uniformizou a jurisprudência acerca dessa questão, subordina-se ao prazo geral de prescrição indicado no art. 205 do Código Civil, que é de 10 anos, contado da data de ocorrência da irregularidade sancionada, nos termos do art. 189 do Código Civil, sendo este prazo interrompido pelo ato que ordenar a citação, a audiência ou a oitiva do responsável. O ato de ordenação da citação ocorreu em 8/2/2019 (peça 37) , não havendo a prescrição da pretensão punitiva em qualquer das irregularidades suscitadas neste processo, visto que: a) a não aplicação dos recursos no mercado financeiro ocorreu em 15/10/2009; b) os pagamentos irregulares autorizados pelo Sr. Olávio Silva Rocha ocorreram no período de 21/12/2009 a 10/8/2010; c) os pagamentos irregulares autorizados pela Sra. Shirley Cristina de Barros Malcher ocorreram no período de 11/2/2011 a 19/5/2011.
32.	Em se tratando de processo em que a parte interessada não se manifestou acerca das irregularidades imputadas, não há elementos para que se possa efetivamente aferir e reconhecer a ocorrência de boa-fé na conduta dos responsáveis, podendo este Tribunal, desde logo, proferir o julgamento de mérito pela irregularidade das contas, conforme nos termos dos §§ 2º e 6º do art. 202 do Regimento Interno do TCU. (Acórdão 2064/2011-TCU-Primeira Câmara (relator: Ubiratan Aguiar) , 6.182/2011-TCU-1a Câmara (relator: Weber de Oliveira) , 4.072/2010-TCU-1a Câmara (Relator: Valmir Campelo) , 1.189/2009-TCU-1a Câmara (Relator: Marcos Bemquerer) , 731/2008-TCU-Plenário (Relator: Aroldo Cedraz) .
33.	Dessa forma, os responsáveis devem ser considerados revéis, nos termos do art. 12, §3º, da Lei 8.443/1992, devendo as contas serem julgadas irregulares, condenando-os ao débito apurado e aplicando-lhes a multa prevista no art. 57 da Lei 8.443/1992.
CONCLUSÃO
34.	Diante da revelia de Olávio Silva Rocha, Shirley Cristina de Barros Malcher e Ricce Construções Ltda. e inexistindo nos autos elementos que permitam concluir pela ocorrência de boa-fé ou de outros excludentes de culpabilidade nas condutas pessoais e dos dirigentes da empresa, propõe-se que suas contas sejam julgadas irregulares e que sejam condenadas ao débito inicialmente apurado, além da multa prevista no art. 57 da Lei 8.443/92.
PROPOSTA DE ENCAMINHAMENTO
35.	Diante do exposto, submetemos os autos à consideração superior, propondo ao Tribunal:
	a) considerar revéis os responsáveis Olávio Silva Rocha (CPF XXX.345.106-XX) , Shirley Cristina de Barros Malcher (CPF XXX.809.482-XX) e Ricce Construções Ltda. (CNPJ 08.251.647/0001-06) , para todos os efeitos, dando-se prosseguimento ao processo, com fulcro no art. 12, § 3º, da Lei n. 8.443/92;
	b) 	julgar irregulares, nos termos dos arts. 1º, inciso I, 16, inciso III, alíneas "b" e "c", § 2º, da Lei 8.443/1992 c/c os arts. 19 e 23, inciso III, da mesma Lei, e com arts. 1º, inciso I, 209, incisos II e III, 210 e 214, inciso III, do Regimento Interno/TCU, as contas do Sr. Olávio Silva Rocha (CPF XXX.345.106-XX) , ex-prefeito municipal de Rondon do Pará-PA (mandato 2009 a 16/9/2010) , da Sra. Shirley Cristina de Barros Malcher (CPF XXX.809.482-XX) , ex-prefeita municipal de Rondon do Pará-PA (mandato de 17/9/2010 a 31/12/2012 e 2013 a 15/10/2014) e da empresa Ricce Construções Ltda. (CNPJ 08.251.647/0001-06) , empresa executora das obras do Termo de Compromisso/Programa de Aceleração do Crescimento (TC/PAC) 1161/08, Siafi 649006;
	c) condenar o Sr. Olávio Silva Rocha (CPF XXX.345.106-XX) , ex-prefeito municipal de Rondon do Pará-PA (mandato 2009 a 16/9/2010) , ao pagamento da  importância  a seguir especificada, atualizada  monetariamente e acrescida  dos juros de mora, calculada  a partir da  data  discriminada  até a data do efetiva quitação do débito, fixando-lhe  o prazo de quinze dias, para que comprovem, perante o Tribunal, o recolhimento das referidas quantias aos da Fundação Nacional de Saúde, nos termos do art. 23, inciso III, alínea "a", da citada lei;
	Valor original (R$) 
	Data da Ocorrência

	2.798,12
	15/10/2009

	d) 	condenar solidariamente o Sr. Olávio Silva Rocha (CPF XXX.345.106-XX) , ex-prefeito municipal de Rondon do Pará-PA (mandato 2009 a 16/9/2010) e a empresa Ricce Construções Ltda. (CNPJ 08.251.647/0001-06) , empresa executora das obras do Termo de Compromisso/Programa de Aceleração do Crescimento (TC/PAC) 1161/08, Siafi 649006, ao pagamento da  importância  a seguir especificada, atualizada  monetariamente e acrescida  dos juros de mora, calculada  a partir da  data  discriminada  até a data do efetiva quitação do débito, fixando-lhe  o prazo de quinze dias, para que comprovem, perante o Tribunal, o recolhimento das referidas quantias aos da Fundação Nacional de Saúde, nos termos do art. 23, inciso III, alínea "a", da citada lei;
	Valor original  (R$) 
	D/C (*) 
	Data da Ocorrência

	3.227,06
	D
	21/12/2009

	111,00
	D
	12/2/2010

	20.595,42
	D
	27/4/2010

	6.652,65
	D
	27/5/2010

	148,20
	D
	10/8/2010

	12.205,50
	C
	11/4/2012

	e) 	condenar solidariamente a Sra. Shirley Cristina de Barros Malcher (CPF XXX.809.482-XX) , ex-prefeita municipal de Rondon do Pará-PA (mandato de 17/9/2010 a 31/12/2012 e 2013 a 15/10/2014) e a empresa Ricce Construções Ltda. (CNPJ 08.251.647/0001-06) , empresa executora das obras do Termo de Compromisso/Programa de Aceleração do Crescimento (TC/PAC) 1161/08, Siafi 649006, ao pagamento da  importância  a seguir especificada, atualizada  monetariamente e acrescida  dos juros de mora, calculada  a partir da  data  discriminada  até a data do efetiva quitação do débito, fixando-lhe  o prazo de quinze dias, para que comprovem, perante o Tribunal, o recolhimento das referidas quantias aos da Fundação Nacional de Saúde, nos termos do art. 23, inciso III, alínea "a", da citada lei;
	Valor original  (R$) 
	D/C (*) 
	Data da Ocorrência

	10.669,57
	D
	11/2/2011

	1.688,72
	D
	23/3/2011

	116.859,50
	D
	19/5/2011

	12.205,50
	C
	11/4/2012

	f) aplicar individualmente ao Sr. Olávio Silva Rocha (CPF XXX.345.106-XX) , ex-prefeito municipal de Rondon do Pará-PA (mandato 2009 a 16/9/2010) , à Sra. Shirley Cristina de Barros Malcher (CPF XXX.809.482-XX) , ex-prefeita municipal de Rondon do Pará-PA (mandato de 17/9/2010 a 31/12/2012 e 2013 a 15/10/2014) e à empresa Ricce Construções Ltda. (CNPJ 08.251.647/0001-06) , empresa executora das obras do Termo de Compromisso/Programa de Aceleração do Crescimento (TC/PAC) 1161/08, Siafi 649006, a multa prevista no art. 57 da Lei 8.443/1992 c/c o art. 267 do RI/TCU, fixando-lhes o prazo de quinze dias, a contar da notificação, para que comprovem, perante o Tribunal (art. 214, III, a, do Regimento Interno do TCU) , o recolhimento da dívida aos cofres do Tesouro Nacional, atualizada monetariamente desde a data do acórdão que vier a ser proferido por este Tribunal até a do efetivo recolhimento, se pagas após o vencimento, na forma da legislação em vigor;
	g) autorizar, desde logo, a cobrança judicial das dívidas, caso não atendidas as notificações, na forma do disposto no art. 28, inciso II, da Lei 8.443/1992;
h) autorizar também, desde logo, se requerido, com fundamento no art. 28, inciso I, da Lei 8.443, de 1992 c/c o art. 217, §§ 1º e 2º do Regimento Interno, o parcelamento das dívidas em até 36 parcelas, incidindo sobre cada parcela, corrigida monetariamente, os correspondentes acréscimos legais fixando- lhe o prazo de quinze dias, a contar do recebimento da notificação, para comprovar perante o Tribunal o recolhimento da primeira parcela, e de trinta dias, a contar da parcela anterior, para comprovar os recolhimentos das demais parcelas, devendo incidir sobre cada valor mensal, atualizado monetariamente, os juros de mora devidos, no caso do débito, na forma prevista na legislação em vigor, alertando os responsáveis de que a falta de comprovação do recolhimento de qualquer parcela importará o vencimento antecipado do saldo devedor, nos termos do § 2º do art. 217 do Regimento Interno deste Tribunal;
i) enviar cópia do Acórdão a ser prolatado, bem como do Relatório e do Voto que o fundamentarem ao Procuradoria da República no Estado do Pará, nos termos do § 3º do art. 16 da Lei 8.443/1992 c/c o § 7º do art. 209 do Regimento Interno do TCU, para adoção das medidas cabíveis;
j) enviar cópia do Acórdão que vier a ser proferido à Fundação Nacional de Saúde e aos responsáveis, para ciência, informando que a presente deliberação, acompanhada do Relatório e do Voto que a fundamenta, está disponível para a consulta no endereço www.tcu.gov.br/acordaos, além de esclarecer que, caso requerido, o TCU poderá fornecer sem custos as correspondentes cópias, de forma impressa.
O PARECER DO MINISTÉRIO PÚBLICO
O Ministério Público, à peça 58, manifestou-se de acordo com a proposta oferecida pela unidade técnica.
É o Relatório.

não há

Procurador Marinus Eduardo De Vries Marsico.

TOMADA DE CONTAS ESPECIAL. TERMO DE COMPROMISSO. INEXECUÇÃO PARCIAL. NÃO APLICAÇÃO DOS RECURSOS NO MERCADO FINANCEIRO. CONTAS IRREGULARES. DÉBITO. MULTA.

TOMADA DE CONTAS ESPECIAL (TCE)

Secretaria de Controle Externo no Estado do Pará (Secex-PA); Secretaria de Controle Externo de Tomada de Contas Especial (SecexTCE).

Atuo por força do art. 152 do Regimento Interno.
Nesta tomada de contas especial, verificaram-se irregularidades na aplicação de recursos destinados à execução do Termo de Compromisso PAC 1161/08 firmado entre o Município de Rondon do Pará (PA) e a Fundação Nacional de Saúde (Funasa) , haja vista a inexecução parcial do objeto e a ausência de aplicação de recursos no mercado financeiro.  Vejamos.
O ajuste tinha como objeto a execução de sistemas de abastecimento de água (SAA) em ruas da sede e de comunidades/agrovilas rurais do município, orçados em R$ 2.600.000,00, a cargo da União, mais R$ 136.842,11, a título de contrapartida
O tomador de contas apontou como responsáveis ex-prefeitos do município, o Sr. Edilson Oliveira Pereira, mandatos entre 2005 e 2008, de 17/10/2014 a 3/11/2014 e de 31/12/2014 a 2016, o Sr. Olávio Silva Rocha, mandato de 2009 a 16/9/2010, e a Sra. Shirley Cristina de Barros Malcher, mandatos de 17/9/2010 a 31/12/2012 e de 2013 a 15/10/2014. Atribuiu-lhes débito no valor total transferido, abatido o montante devolvido, resultando em dívida de R$ 2.597.119,14. Registrou que o débito resulta de não ter ficado comprovado que eram do município os terrenos em que foram construídas as obras objeto do ajuste. A CGU acompanhou o parecer do tomador de contas.
A Secretaria de Controle Externo no Estado do Pará (Secex-PA) , inicialmente incumbida da análise do processo, antes de realizar as citações devidas, promoveu diligência para verificar as condições jurídicas das terras que receberam intervenções no âmbito do Termo de Compromisso.
Concluiu sanada a controvérsia apontada pelo tomador de contas. Além disso, excluiu do rol de responsáveis o Sr. Edilson Oliveira Pereira, que havia assinado o ajuste no último dia de seu mandato e retornado à prefeitura, como titular, apenas depois de vencida a vigência do termo de parceria. 
Então, citou os demais ex-prefeitos, em solidariedade com a empresa Ricce Construções Ltda., que recebera por serviços não prestados, devido à inexecução parcial do objeto. Citou também o Sr. Olávio Silva Rocha pela ausência de aplicação de recursos no mercado financeiro.
Diante da revelia dos responsáveis, a Secretaria de Controle Externo de Tomada de Contas Especial (SecexTCE) , sucessora da Secex-PA na análise destes autos, propôs julgar irregulares as contas analisadas, com a cobrança de débito, abatido do que já foi devolvido, e de multa.
O Ministério Público manifestou-se de acordo com a proposta.
Acolho-a, tomando a análise apresentada pela Secex-TCE como razão para decidir. 
Acrescento que o acórdão deve trazer a exclusão do nome do Sr. Edilson Oliveira Pereira. O ex-Prefeito fora incluído no rol de responsáveis pelo tomador de contas, e mantido na lista pela CGU. Contudo, nesta fase externa da TCE, verificou-se indevida sua citação, pelos motivos relacionados pela Secex-PA. 
Em que pese acolher a proposta quanto ao débito, devo registrar equívoco em relação ao crédito indicado pela unidade técnica. 
0. Não foram devolvidos R$ 12.250,50, como mencionado pela unidade técnica, mas R$ 12.208,59, conforme evidências de peça 4, p. 186, de peça 5, p. 20/21, e de peça 9, p. 77. 
0. Demais, o crédito proposto foi computado duas vezes - a primeira, quando considerado nos cálculos do débito solidário do Sr. Olávio Silva Rocha a da empresa Ricce Construções Ltda.; a segunda, quando considerado nos cálculos do débito solidário da Sra. Shirley Cristina de Barros Malcher e da empresa Ricce Construções Ltda. Vê-se então que foi concedido crédito de R$ 24.501,00, quando o valor devolvido montou a apenas R$ 12.208,59. 
0. Além disso, deste valor, R$ 2.880,86 nunca fez parte do débito cobrado dos responsáveis, composto pelo somatório dos valores pagos por bens e por serviços não entregues ou entregues fora das especificações técnicas no âmbito do contrato. Ora, se R$ 2.880,86 restaram na conta corrente, não foram empregados nos pagamentos que deram origem ao débito. 
0. O restante, R$ 9.327,73, dizem respeito a rendimentos de aplicação financeira e podem ser abatidos do débito, uma vez que serão cobrados juros de mora sobre o débito e que esse valor pode compensar parte desses juros. 
0. No entanto, como R$ 12.250,50 constaram do crédito atribuído nas citações, e como este valor é muito baixo, por conservadorismo, mantenho o valor do débito tal qual atribuído pela unidade técnica. 
	Face ao exposto, Voto por que o Tribunal adote o acórdão que ora submeto à consideração deste Colegiado.
TCU, Sala das Sessões Ministro Luciano Brandão Alves de Souza, em 28 de julho de 2020.
RAIMUNDO CARREIRO 
Relator